【裁判字號】    88,交易,68
【裁判日期】    890628
【裁判案由】    過失傷害
【裁判全文】
臺灣彰化地方法院刑事判決                          八十八年度交易字第六八號
    公  訴  人  臺灣彰化地方法院檢察署檢察官
    被      告  乙○○
右列被告因竊盜案件，經檢察官聲請簡易判決處刑 (八十八年度偵字第二十八號)，
本院適用通常程序審理判決如左：
    主  文
乙○○因過失傷害人，處有期徒刑參月，如易科罰金，以參佰元折算壹日。
    事  實
一、乙○○於民國八十七年七月六日上午八時許，騎乘車號ＬＳＭ－二０七號重型機
    車，沿彰化縣芳苑鄉○○路由東向西行駛，行至彰化縣芳苑鄉○○村○○路○○
    段一０二巷口，原應注意行經設有閃光黃燈交叉路口應減速慢行小心通過之規定
    ，而依當時情況，並無不能注意之情形，竟疏於注意，猶以時速四、五十公里行
    駛，適有甲○○無駕照騎乘車號為ＴＴＯ－二九五號之輕機車，從該路一０二巷
    由北往南方向，亦未注意行經設有閃光紅燈交岔路口支道車應暫停讓幹道車先行
    之規定，即冒然駛出該路口，致乙○○所騎乘之上揭機車與甲○○所騎乘之機車
    碰撞，甲○○人車倒地，並受有腦挫傷併臚內血腫、中指骨折及右側第二、三肋
    骨骨折等傷害。
二、案經甲○○訴由彰化縣警察局二林分局報告臺灣彰化地方法院檢察署檢察官偵查
    聲請簡易判決處刑。
    理  由
一、查檢察官聲請以簡易判決處刑之案件，經法院認為有刑事訴訟法第四百五十一條
    之一第四項但書之情形者，應適用通常程序審判之，同法第四百五十二條定有明
    文。本院認本件不得以簡易判決處刑，應適用通常程序審理之，合先敘明。
二、訊據被告乙○○固坦承有與告訴人甲○○在上開路口發生碰撞之事實，惟矢口否
    認有何過失傷害犯行，辯稱：係告訴人甲○○突然從巷子出來，伊一時煞車不及
    ，並無任何過失云云。經查，該路口設有閃光號誌，有道路交通調查報告表之記
    載在卷可按，又按駕駛人駕駛汽車應遵守道路交通標誌、標線、號誌之指示；及
    閃光黃燈表示「警告」，車輛應減速接近，注意安全，小心通過；閃光紅燈表示
    「停車再開」，車輛應減速接近，先停止於交岔路口前，讓幹道車優先通行後認
    為安全時，方得續行，此道路交通安全規則第九十條，及道路交通標誌、標線、
    號誌設置規則第二百十一條第一項第一款、第二款分別定有明文。被告自承當時
    時速約四、五十公里，且觀卷附之現場照片四張，係被告所騎乘之機車攔腰撞及
    告訴人之機車，及被告機車車頭毀損、告訴人機車左側毀損等情，足認本件事故
    係被告之機車撞及告訴人之機車無訛；又審閱道路交通調查報告表所繪之現場圖
    可知，被告騎乘之機車碰撞告訴人之機車，二車倒地後被告之機車猶使告訴人之
    機車因受撞而橫向移動，所形成之括地痕長達九點二公尺，足見被告所騎乘之機
    車當時衝力猛烈，被告尚未遵守應減速接近，注意安全，小心通過之規定；另告
    訴人果亦確實遵守「停車再開」，車輛應減速接近，先停止於交岔路口前，讓幹
    道車優先通行後認為安全時，方得續行之規定，又何以致被告撞及肇生本件事故
    ？是被告與告訴人對於本件事故之發生，均有過失甚明。再者，本院將本件事故
    送鑑定之結果，咸認告訴人無駕照行經設有閃光紅燈交岔路口，未遵守支道車應
    暫停讓幹道車先行，為肇事主因；被告行經設有閃光黃燈交叉路口，未注意應減
    速慢行小心通過，為肇事次因，此有臺灣省彰化縣區車輛行車事故鑑定委員會八
    十九年二月二日彰鑑字第八八五八八號函，及臺灣省車輛行車事故覆議鑑定委員
    會八十九年五月十五日府覆議字第八九０三九九號函之鑑定報告附卷可稽；再依
    附卷之道路交通事故調查報告表所載，本件車禍時、地及路況皆良好，是被告肇
    事當時，亦無不能注意之情事，竟疏未注意，猶未注意安全以小心通過，因而與
    告訴人發生碰撞，致告訴人受有上述之傷害，有告訴人驗傷單一紙附卷足資佐證
    ，被告顯有過失；另告訴人確亦因本件事故致受該傷害，被告之過失與告訴人所
    受傷害間自具有相當因果關係，是被告所辯顯係卸責之詞，尚不足採信，其過失
    傷害之犯行已堪認定。
三、核被告所為，係犯刑法第二百八十四條第一項前段之過失傷害罪。告訴人雖另指
    陳其因本次傷害，致其嗅覺機能喪失，因認被告涉有刑法第二百八十四條第一項
    後段之過失傷害致重傷罪嫌，惟按犯罪事實應依證據認定之，無證據不得推定其
    犯罪事實，刑事訴訟法第一百五十四條定有明文；再按「重傷」係指傷害重大且
    不能治療或難於治療者而言，最高法院亦著有五十四年度臺上字第一六九七號判
    例可資參照；告訴人雖於其診斷證明書記載其嗅覺喪失之症狀，惟此係依告訴人
    之主訴為記載，目前並無任何診斷方法客觀性的判斷嗅覺機能受損與否，且頭部
    外傷合併嗅覺喪失為永久性或暫時性亦無定論，有沙鹿童綜合醫院八十九年四月
    七日沙鹿童欽字第一四七號函在卷可參，是並無何積極證據證明告訴人所受嗅覺
    喪失之程度，及是確否已達難於治療或不能治療，故尚難將被告論科以過失傷害
    致重傷罪，併予敘明。爰審酌被告並無前科素行良好、其犯罪致告訴人所生之傷
    害嚴重、告訴人對本件事故之發生與有過失、雙方過失之程度、未達成和解及被
    告犯罪後之態度等一切情狀，量處如主文所示之刑，並諭知易科罰金之折算標準
    ，以示懲儆。
據上論斷，應依刑事訴訟法第四百五十二條、第二百九十九條第一項前段，刑法第二
百八十四條第一項前段、第四十一條，罰金罰鍰提高標準條例第一條前段、第二條，
判決如主文。
本案經檢察官張慧瓊到庭執行職務。
中    華    民    國    八十九    年      六      月        二十八      日
                                臺灣彰化地方法院刑事第三庭
                                    法    官  吳俊螢
右正本證明與原本無異。
如不服本判決，應於送達後十日內向本院提出上訴狀(須附繕本)。
告訴人或被害人對於判決如有不服具備理由請求檢察官上訴者，其上訴期間之計算係
以檢察官收受判決正本之日期為準。
                                    法院書記官
中    華    民    國    八十一    年              月                  日


司法院資訊處製作；財團法人民間司法改革基金會備份。
